臺灣臺南地方法院新市簡易庭民事簡易判決
110年度新簡字第231號
原      告  蔡詠翔  
被      告  葉格    
            陳莉淇  

            許桐銘  

            林燕眀  

上列當事人間請求損害賠償事件，經本院於民國110年11月5日言
詞辯論終結，判決如下：
    主      文
原告之訴駁回
訴訟費用新臺幣4,080元由原告負擔。
    事實及理由
一、被告葉格經合法通知，無正當理由，未於最後言詞辯論期日
    到場，核無民事訴訟法第386條各款所列情形，爰依原告之
    聲請，由其一造辯論而為判決。
二、原告起訴主張：
  ㈠訴外人謝任杰前於民國106年底委託原告銷售坐落臺南市○市
    區○○段00○00地號土地（含其上同段70建號建物，下稱系爭
    土地），對外開價每坪新臺幣（下同）9萬元，訴外人康克
    雄委託被告葉格與原告接洽系爭土地買賣事宜，被告葉格向
    原告表示希望賣方分割出售部分土地，惟賣方不同意分割出
    售系爭土地，建請買方自行尋找配合對象，原告與被告葉格
    乃向買賣雙方轉達各自意向，嗣被告葉格於107年8月初向原
    告表示買方康克雄找到配合購買對象後，已經另外找人居間
    接洽賣方，系爭土地買賣雙方於107年8月10日議定以每坪83
    ,500元成交，並於同月15日簽訂不動產買賣契約，買方並稱
    原告之居間酬金要向賣方收取，賣方則向原告表示居間酬金
    150萬元，已由被告陳莉淇、許桐銘、林燕眀共同受領，買
    方支付之居間酬金403,506元，則分由被告葉格受領20萬元
    、被告許桐銘受領103,506元、訴外人蕭淑月受領10萬元。
    賣方代表謝任杰已於本院109年度訴字第36號損害賠償事件
    中坦承委託原告居間系爭土地買賣，原告與賣方代表謝任杰
    存有居間契約關係，故得依民法第568條規定請求居間報酬
    ，又賣方給付居間酬金150萬元，買方居間酬金403,506元，
    應由居間人即原告與被告等平均分配，因此每人可獲得之酬
    金為38萬元，故向被告等請求38萬元。
　㈡又被告葉格與原告約定配合系爭土地之買賣居間，並於107年
    5月底就介紹被告葉格與賣方代表謝任杰見面，但議價期間
    被告葉格屢次規避要求，且配合買方代表康克雄之安排，簽
    約前以30萬元為條件，私下答應轉讓居間業務予他人。而被
    告陳莉淇、許桐銘、林燕眀於簽約時，即已知悉賣方代表謝
    任杰委託原告銷售系爭土地，亦知悉康克雄為被告葉格與原
    告接洽之買方代表，卻拒絕給付原告居間報酬，共同侵害原
    告居間報酬請求權，故依民法第185條規定請求被告等賠償3
    8萬元。
  ㈢為此，爰依居間契約、侵權行為等法律關係提起本件訴訟。
    並聲明：被告應給付原告38萬元，及自酬金給付日起至清償
    日止，按週年利率5％計算之利息。
三、被告部分：
  ㈠被告葉格則以：
　⒈謝任杰與原告間並未有居間契約存在之事實，業經本院109年
    度訴字第36號判決確定，原告並非系爭土地買賣時曾為買方
    或賣方之居間受託人，故原告主張其與謝任杰間有委託銷售
    系爭土地一事為由，請求被告葉格給付居間報酬，實無理由
    。
　⒉並聲明：
　⑴原告之訴駁回。
　⑵如受不利判決，願供擔保請准宣告免為假執行。　
  ㈡被告陳莉淇則以：
　⒈被告陳莉淇前與被告許桐銘、林燕眀等3人達成合作共識，由
    被告許桐銘負責接洽買方，被告陳莉淇、林燕眀負責接洽賣
    方，被告陳莉淇、許桐銘、林燕眀等3人承作系爭土地分割
    、地質檢測、指定建築線、法定空地分割、建築物清除、產
    權釐清、移轉買方等相關作業，賣方則支付報酬150萬元。
    嗣於107年8月10日被告陳莉淇、許桐銘、林燕眀等3人接洽
    賣方麻佳汽車修護廠有限公司（下稱麻佳公司）代表謝任杰
    ，以每坪83,500元價格成交，分別由訴外人宣禹實業股份有
    限公司（下稱宣禹公司）、協懋化工原料有限公司（下稱協
    懋公司）分別購買1,000坪、1,665坪土地。被告陳莉淇、許
    桐銘、林燕眀等3人與原告並不認識，且謝任杰亦稱系爭土
    地買賣並非原告促成，另被告陳莉淇雖認識被告葉格但非熟
    識，且未曾有過業務往來，被告葉格先前是否參與接洽系爭
    土地買賣，被告陳莉淇並不清楚，故原告之請求並無理由。
　⒉並聲明：原告之訴駁回。
  ㈢被告許桐銘則以：
　⒈被告許桐銘於107年6月間因故從宣禹公司總經理康克雄處，
    獲知宣禹公司欲購買系爭土地，但因資金不足需找人合夥，
    遂將此訊息告知協懋公司。又因與賣方不熟識，故找被告陳
    莉淇與賣方接洽買賣事宜，最後約定由協懋公司、宣禹公司
    一起購買系爭土地，被告許桐銘與原告、被告葉格並不認識
    。
　⒉並聲明：原告之訴駁回。　
  ㈣被告林燕眀則以： 　
　⒈被告林燕眀並不認識原告，也未曾有任何工作上接觸，本件
    係因被告陳莉淇告知麻佳公司欲出售系爭土地，因被告林燕
    眀認識麻佳公司代表謝任杰，遂由被告陳莉淇、許桐銘、林
    燕眀等3人共同接洽促成系爭土地買賣，與原告無關。
　⒉並聲明：原告之訴駁回。　
四、本院得心證之理由:
  ㈠系爭86地號土地（含其上同段70建號建物）原為麻佳公司（
    法定代理人謝任杰）所有，系爭94地號土地原為訴外人謝鄭
    彩雲所有；原告與謝任杰前於103年12月1日簽訂代理銷售契
    約書，委託銷售系爭土地，期間自103年12月1日起至104年1
    月1日止；嗣麻佳公司、謝鄭彩雲與宣禹公司、協懋公司於1
    07年8月15日簽訂不動產買賣契約書，約定由麻佳公司、謝
    鄭彩雲以總價222,527,500元將系爭土地、建物售予宣禹公
    司、協懋公司；謝任杰已給付仲介費150萬元予被告陳莉淇
    、許桐銘、林燕明，宣禹公司另支付仲介費403,506元予訴
    外人王妙君（由被告葉格代為收受）、洪琮佑（由蕭淑月代
    為收受）、陳家為（由被告許桐銘代為收受）；原告前對謝
    任杰起訴請求給付系爭土地買賣居間報酬75萬元，經本院10
    9年度訴字第36號判決駁回原告之請求後，原告不服提起上
    訴，雙方於二審（臺灣高等法院臺南分院109年度上易字第1
    54號）審理期間以10萬元和解等情，有不動產買賣契約、宣
    禹公司轉帳傳票、本院109年度訴字第36號民事判決、臺灣
    高等法院臺南分院109年度上易字第154號和解筆錄在卷可稽
    （新司簡調卷第23-27、35-39頁、本院卷第93-97、111頁）
    ，而兩造對上述亦未提出爭執，此部分事實應堪認定。
  ㈡按稱居間者，謂當事人約定，一方為他方報告訂約之機會或
    為訂約之媒介，他方給付報酬之契約，民法第565條定有明
    文。而債權契約為特定人間之權利義務關係，僅債權人得向
    債務人請求給付，不得以之對抗契約以外之第三人，此為債
    之相對性原則（最高法院96年度台上字第1809號判決要旨參
    照）。又當事人主張有利於己之事實者，就其事實有舉證之
    責任，民事訴訟法第277條前段亦有明文。而民事訴訟如係
    由原告主張權利者，應先由原告負舉證之責，若原告先不能
    舉證，以證實自己主張之事實為真實，則被告就其抗辯事實
    即令不能舉證，或其所舉證據尚有疵累，亦應駁回原告之請
    求。本件原告固提出不動產買賣契約、LINE對話紀錄（新司
    簡調卷第23-33頁）主張其得請求居間報酬云云，惟查：上
    開不動產買賣契約僅能作為麻佳公司、謝鄭彩雲與宣禹公司
    、協懋公司就系爭土地成立買賣契約之證明，而LINE對話紀
    錄則僅是顯示原告針對系爭土地買賣居間報酬乙事，要求被
    告葉格帶其去找買方代表康克雄商談，無從證明兩造間已有
    居間契約關係存在，且依原告所述謝任杰才係委託其居間出
    售系爭土地之人，縱認原告與謝任杰間有居間契約關係存在
    ，原告亦僅得向謝任杰請求居間報酬，而不得向契約以外之
    人即被告等主張。而原告既未舉證證明與被告等人間有居間
    契約關係存在，則原告主張被告等應給付居間報酬38萬元，
    即屬無據。
  ㈢又因故意或過失，不法侵害他人之權利者，負損害賠償責任
    ；數人共同不法侵害他人之權利者，連帶負損害賠償責任，
    民法第184條第1項前段、第185條第1項前段分別定有明文。
    而依民法第184條第1項前段規定，侵權行為之成立，須行為
    人因故意過失不法侵害他人權利，亦即行為人須具備歸責性
    、違法性，並不法行為與損害間有因果關係，始能成立，且
    主張侵權行為損害賠償請求權之人，對於侵權行為之成立要
    件應負舉證責任（最高法院100年度台上字第328號判決要旨
    參照）。本件原告主張被告等明知賣方代表謝任杰委託原告
    銷售系爭土地，買方代表康克雄為原告與被告葉格接洽之買
    家，卻拒絕分配居間報酬予原告，共同侵害原告居間報酬請
    求權云云。惟不動產交易實務上，買、賣方為求各自之最大
    利益，除簽有專任委託者外，無論賣方或買方均常委由多組
    仲介出面斡旋，最後居間成功者始有對賣方或買方報酬請求
    權。至於未居間成功完成交易者，無論對賣方、買方，抑或
    其他仲介成功達成交易之居間者，自無報酬請求權。而本件
    兩造間並無居間契約關係存在，業如前述，被告等自無分配
    居間報酬予原告之義務，且謝任杰將系爭土地出賣予宣禹公
    司及協懋公司，係因被告等之媒介所促成，與原告是否另有
    居間交涉之行為無關。故被告等拒絕將已受領之居間報酬分
    配予原告，難認有何侵害原告之權利可言。是原告主張被告
    等應負共同侵權行為損害賠償責任，賠償其應受領之報酬38
    萬元，亦屬無據。
五、綜上，原告依據居間契約、侵權行為等法律關係請求被告等
    給付38萬元，及自酬金給付日起至清償日止，按週年利率5％
    計算之利息，為無理由，應予駁回。
六、按訴訟費用，由敗訴之當事人負擔；法院為終局判決時，應
    依職權為訴訟費用之裁判，民事訴訟法第78條、第87條第1
    項分別定有明文。經核本件訴訟費用為4,080元（即第一審
    裁判費），應由敗訴之原告負擔，爰確定如主文第2項所示
    。
七、結論：本件原告之訴為無理由。爰依民事訴訟法第436條第2
    項、第385條第1項前段、第78條、第87條第1項，判決如主
    文。
中　　華　　民　　國　　110 　年　　11　　月　　24　　日
                    新市簡易庭  法  官  曾仁勇
以上正本係照原本作成。
如不服本判決，應於判決送達後20日內，向本院提出上訴狀並表
明上訴理由，如於本判決宣示後送達前提起上訴者，應於判決送
達後20日內補提上訴理由書（須附繕本）。
如委任律師提起上訴者，應一併繳納上訴審裁判費。
中　　華　　民　　國　　110 　年　　11　　月　　24　　日
                                書記官  吳佩芬